臺灣高雄地方法院刑事判決　　　　　　　 96年度訴字第610號
公　訴　人　臺灣高雄地方法院檢察署檢察官
被　　　告　乙○○
上列被告因違反毒品危害防制條例案件，經檢察官提起公訴（95
年度毒偵字第8372號），本院改依簡式審判程序審理，判決如下
：
    主  文
乙○○施用第一級毒品，累犯，處有期徒刑壹年貳月。扣案之第
一級毒品海洛因壹包（檢驗前零點零捌肆公克，檢驗後零點零伍
柒公克）沒收銷燬之，扣案海洛因外包裝袋壹個沒收之。
    事  實
一、乙○○前於民國90年間，因施用毒品案件，經依本院90年度
    毒聲字第5270號裁定送觀察、勒戒後，認有繼續施用毒品傾
    向，再依本院90年度毒聲字第5758號裁定施以強制戒治。嗣
    因執行強制戒治，已屆滿3 月，其成效經評定為合格，無繼
    續戒治之必要，再依本院91年度毒聲字第637 號裁定停止戒
    治，所餘戒治期間，付保護管束，而於91年3 月5 日因停止
    其處分出監，嗣於同年9 月19日期滿未經撤銷視為執行完畢
    。又於93年間，因違反毒品危害防制條例案件，經本院以93
    年度訴字第194 號判處有期徒刑1 年確定；又因違反毒品危
    害防制條例案件，經本院以93年度訴字第3457號判處有期徒
    刑8 月確定。上開二案接續執行，而於95年6 月13日假釋出
    監，並付保護管束，嗣於同年7 月29日保護管束期滿未經撤
    銷，視為執行完畢，詎仍不知悔改，復於前開強制戒治執行
    完畢釋放後5 年內，基於反覆持續施用第一級毒品海洛因之
    單一行為決意，而為下列犯行：
（一）於95年9 月14日上午10時45分許採尿時回溯24小時內之某
      時（不含為警逮捕之公權力拘束期間），在其位於高雄縣
      大寮鄉○○村○○路209 之3 號住處，以針筒注射之方式
      ，施用第一級毒品海洛因。嗣於同年月14日，因涉犯竊盜
      罪嫌為警查獲，經警採尿送驗結果，呈嗎啡陽性反應，始
      悉上情。
（二）再於95年9 月30日晚間7 時55分許（檢察官起訴書誤載為
      40分）為警採尿時回溯24小時內之某時（不含為警逮捕之
      公權力拘束期間），在上開住處，以針筒注射之方式，施
      用第一級毒品海洛因。嗣因其係高雄縣政府警察局林園分
      局列管之毒品調驗人口，經警通知於同年月30日晚間7 時
      40分許抵達該局自動接受採尿送驗結果，呈嗎啡陽性反應
      ，始悉上情。
（三）復於95年10月11日中午12時25分許採尿時回溯24小時內之
      某時（不含為警逮捕之公權力拘束期間，檢察官起訴書誤
      載為11時30分），在上開住處，以針筒注射之方式，施用
      第一級毒品海洛因。嗣因其係高雄縣政府警察局林園分局
      列管之毒品調驗人口，經警通知於同日中午12時許抵達該
      局自動接受採尿送驗結果，呈嗎啡陽性反應，始悉上情。
（四）又於95年10月26日晚間9 時40分許（檢察官起訴書誤載為
      21時10分）為警採尿時回溯24小時內之某時（不含為警逮
      捕之公權力拘束期間），在上開住處，以針筒注射之方式
      ，施用第一級毒品海洛因。嗣於同年月26日晚間9 時10分
      許，在上開住處前，因形跡可疑，為警盤查，扣得第一級
      毒品海洛因1 包（檢驗前0.084 公克，檢驗後0.057 公克
      ），並經採尿送驗結果，呈嗎啡陽性反應，始悉上情。
二、經高雄縣政府警察局林園分局、鳳山分局報請臺灣高雄地方
    法院檢察署檢察官偵查起訴。
    理  由
壹、程序部分：
一、本案被告乙○○所犯為死刑、無期徒刑或最輕本刑為3 年以
    上有期徒刑以外之罪，其於準備程序中就被訴事實為有罪之
    陳述，經法官告知簡式審判程序之旨，並聽取公訴人之意見
    後，依刑事訴訟法第273 條之1 第1 項規定，裁定由受命法
    官獨任進行簡式審判程序，合先敘明。
二、被告乙○○前於90年間，因施用毒品案件，經依本院90年度
    毒聲字第5270號裁定送觀察、勒戒後，認有繼續施用毒品傾
    向，再依本院90年度毒聲字第5758號裁定施以強制戒治，嗣
    因執行強制戒治，已屆滿3 月，其成效經評定為合格，無繼
    續戒治之必要，再依本院91年度毒聲字第637 號裁定停止戒
    治，所餘戒治期間，付保護管束，而於91年3 月5 日因停止
    其處分出監，嗣於同年9 月19日期滿未經撤銷視為執行完畢
    ，此有臺灣高等法院被告前案紀錄表1 份在卷可稽，是被告
    前曾因施用毒品案件，於前揭觀察、勒戒及強制戒治執行完
    畢釋放後5 年內，再犯本案施用毒品罪，業已符合93年1 月
    9 日施行後之毒品危害防制條例第23條第2 項規定「於強制
    戒治執行完畢釋放後，五年內再犯施用毒品之罪」之起訴要
    件，依法應予追訴論科。
貳、實體部分：
一、上揭犯罪事實，業據被告於本院審理時供認不諱，且其經警
    查獲時採集之尿液，分別送請臺灣檢驗科技股份有限公司、
    長榮大學檢驗結果，均呈嗎啡陽性反應等情，有臺灣檢驗科
    技股份有限公司95年9 月27日濫用藥物尿液檢驗報告、高雄
    縣政府警察局林園分局查獲毒品案件嫌疑人代號與真實姓名
    對照表各1 紙、長榮大學95年10月16日、同年月26日確認報
    告各1 紙、列管毒品人口尿液檢體採集送驗紀錄表3 紙、高
    雄縣政府警察局鳳山分局偵辦毒品案件嫌疑人尿液採集編號
    對照表、臺灣檢驗科技股份有限公司95年11月13日濫用藥物
    尿液檢驗報告各1 紙在卷可資佐證，並扣有白粉1 包可參。
    而上開白粉，經送請高雄市立凱旋醫院檢驗結果，呈海洛因
    陽性反應，檢驗前0.084 公克，檢驗後0.057 公克等情，亦
    有該院95年11月7 日濫用藥物成品檢驗鑑定書1 紙附卷可參
    ，足徵被告任意性之自白與事實相符，應堪採信。本案事證
    已臻明確，被告犯行，堪以認定，應依法論科。
二、按海洛因屬毒品危害防制條例第2 條第2 項第1 款所定之第
    一級毒品，不得非法持有、施用，是核被告所為，係犯毒品
    危害防制條例第10條第1 項之施用第一級毒品罪。被告持有
    第一級毒品海洛因進而施用，其持有海洛因之低度行為，應
    為施用之高度行為所吸收，不另論罪。又按刑事法若干犯罪
    行為態樣，本質上原具有反覆、延續實行之特徵，立法時既
    予特別歸類，定為犯罪構成要件之行為要素，則行為人基於
    概括之犯意，在密切接近之一定時、地持續實行之複次行為
    ，倘依社會通念，於客觀上認為符合一個反覆、延續性之行
    為觀念者，於刑法評價上，即應僅成立一罪。學理上所稱「
    集合犯」之職業性、營業性或收集性等具有重複特質之犯罪
    均屬之，例如經營、從事業務、收集、販賣、製造、散布等
    行為概念者是（最高法院95年度臺上字第1079號判決意旨參
    照）。查立法者針對特定刑罰規範之構成要件，即本質上具
    有反覆性者，倘行為人基於概括之犯意，在密切接近之一定
    時間及空間內反覆從事，已預設其本身係持續實行之複次行
    為，具備反覆、延續之行為特徵，故將之總括或擬制成一個
    構成要件之「集合犯」行為，因刑法評價上為構成要件之行
    為單數，應僅成立一罪。次查毒品具有成癮性、濫用性，立
    法實務首重以刑事處遇方式戒斷行為人毒癮，若無法收其實
    效，始依法追訴處罰。故施用毒品本身具備反覆、延續之行
    為特徵，持續多次施用毒品始為此類犯罪之典型或常態，於
    刑法評價上，施用毒品應僅成立集合犯一罪。有關行為人多
    次施用毒品之犯罪，實務前均依修正前刑法第56條連續犯之
    規定論以一罪，並加重其刑，惟因上開連續犯規定業經修正
    刪除，並自95年7 月1 日施行，其中修正理由說明四並載明
    「至連續犯之規定廢除後，對於部分習慣犯，例如竊盜、吸
    毒等犯罪，是否會因適用數罪併罰而使刑罰過重產生不合理
    之現象一節，在實務運用上應可參考德、日等國之經驗，委
    由學界及實務以補充解釋之方式，發展接續犯之概念，對於
    合乎接續犯或包括的一罪之情形，認為構成單一之犯罪，以
    限縮數罪併罰之範圍，用以解決上述問題」等語。本院認違
    反毒品危害防制條例案件之行為人行為本身即具有反覆實施
    之特性。行為人如受制於行為本身反覆實施之特性，基於反
    覆實行之犯意，在密切接近之一定時、地，持續實行單次或
    複次之施用毒品行為，應無反覆評價其行為而重覆處罰之必
    要。本案被告有如前所述之毒品前科，其於事實欄所示時間
    ，於密切接近之時、地，施用第一級毒品海洛因多次，顯見
    其確係出於反覆、延續施用海洛因之單一行為決意至明，在
    行為概念上，其多次施用海洛因之行為，應評價認係包括一
    罪之集合犯，較符合社會通念及刑法學理，附此敘明。又被
    告前於93年間，因違反毒品危害防制條例案件，經本院以93
    年度訴字第194 號判處有期徒刑1 年確定；又因違反毒品危
    害防制條例案件，經本院以93年度訴字第3457號判處有期徒
    刑8 月確定。上開二案接續執行，而於95年6 月13日假釋出
    監，並交付保護管束，嗣於同年7 月29日保護管束期滿未經
    撤銷，視為執行完畢，此有臺灣高等法院被告前案紀錄表1
    份在卷可參，其於有期徒刑執行完畢後5 年內，故意再犯本
    案有期徒刑以上之罪，為累犯，應依刑法第47條第1 項規定
    加重其刑。爰審酌被告施用毒品足以戕害身心健康，滋生其
    他犯罪，惡化社會治安，其經觀察、勒戒、強制戒治後，仍
    再度多次施用毒品，顯見其戒毒之意志不堅，自制力不佳，
    應有入監矯治之必要。惟念其施用毒品，戕害己身，本質上
    屬於病患性行為，且其犯後已坦承犯行，態度尚可等一切情
    狀，量處如主文所示之刑，以示懲儆。扣案之海洛因1 包（
    檢驗前0.084 公克，檢驗後0.057 公克）為查獲之第一級毒
    品，已如前述，應依毒品危害防制條例第18條第1 項前段規
    定，併予宣告沒收銷燬之；至因鑑驗耗盡之海洛因既已滅失
    ，自無庸再為沒收銷燬之諭知。另扣案之包裝袋1 個，為被
    告所有，且供其裝盛第一級毒品海洛因以利施用之物，此據
    被告供承在卷，爰依刑法第38條第1 項第2 款規定，宣告沒
    收。
據上論斷，應依刑事訴訟法第273 條之1 第1 項、第284 條之1
、第299 條第1 項前段，毒品危害防制條例第10條第1 項、第18
條第1 項前段，刑法第11條、第47條第1 項、第38條第1 項第2
款，判決如主文。
本案經檢察官甲○○到庭執行職務。
中　　華　　民　　國　　96　　年　　2 　　月　　26　　日
                  刑事第九庭    法　官  謝梨敏
以上正本證明與原本無異。
如不服本判決，應於判決送達後10日內，向本院提出上訴狀。
                                書記官  林志衡
中　　華　　民　　國　　96　　年　　2 　　月　　26　　日
附錄本判決論罪之法條：
毒品危害防制條例第10條
施用第1級毒品者，處6月以上5年以下有期徒刑。
施用第2級毒品者，處3年以下有期徒刑。
